臺灣士林地方法院民事判決　96年度小上字第80號
上　訴　人　宏昌社區管理委員會
法定代理人　甲○○
訴訟代理人　乙○○
被上訴人　　丙○○
上列當事人間請求給付管理費等事件，上訴人對於中華民國96年
10月4 日本院簡易庭96年度士小字第2300號第一審判決提起上訴
，本院判決如下：
    主  文
上訴駁回。
第二審訴訟費用新臺幣壹仟伍佰元由上訴人負擔。
    事實及理由
一、上訴人起訴主張：被上訴人係宏昌社區之住戶，門牌號碼為
    台北市○○區○○路68巷9 號4 樓，凡是該社區住戶每月應
    繳管理費新台幣（以下同）200 元，被上訴人積欠管理費經
    結算至民國96年5 月31日止共計17個月；其間雖經上訴人於
    民國96年4 月20日以存證信函催告，然被上訴人仍不予理會
    而未獲支付，爰依法訴請被上訴人給付3400元及自支付命令
    送達翌日起至清償日止，按年息百分之5 計算之利息等語。
二、被上訴人則以：上訴人從未向市府有關單位申請報備成立，
    自無法行使法定管理委員會之職權，住戶當然不受其約束，
    也就沒有積欠管理費的問題等語，並聲明：駁回上訴之訴等
    語，資為抗辯。
三、原審審理結果，以：上訴人尚未依據公寓大廈管理條例規定
    ，向主管機關完成報備程序，上訴人自無由依上開規定，認
    有當事人能力等情，為上訴人全部敗訴之判決，上訴人則全
    部聲明不服，其上訴意旨以：緣台北市北投區宏昌社區管理
    委員會，於77年間成立，並向台北市警察局提出申請書，副
    本送交北投區公所及溫泉里辦公室，嗣於78年間區分所有權
    人選出第1 屆管理委員及主任委員，並每年相繼選出管理委
    員管理社區事務，迄今全體住戶已選出第19屆管理委員，公
    寓大廈管理條例於84年6 月28日公布，上訴人雖未依公寓大
    廈管理條例之規定正式向主管機關登記，僅無法用上訴人名
    義開戶，但仍以主任委員及監察委員聯名開戶之方式運作；
    且台北市警察局、北投區公所豈非「市府有關單位」？況社
    區四周停車格之劃設，亦經台北市議會、台北市停車管理處
    行文上訴人會勘辦理，在在顯示上訴人事實上存在，上訴人
    應屬民事訴訟法第40條第3 項之非法人團體，而有當事人能
    力等語，並聲明：(一)求為廢棄原判決(二)被上訴人應給付3400
    元及自支付命令送達翌日起至清償日止，按年息百分之5 計
    算之利息等語。本件未經言詞辯論，被上訴人方面未提出任
    何聲明及陳述。
四、按關於請求給付金錢或其他代替物或有價證券之訴訟，其標
    的金額或價額在10萬元以下者，適用小額程序；次按對於小
    額訴訟之第一審裁判之上訴，非以其違背法令為理由不得為
    之，民事訴訟法第436 條之8 第1 項、第436 條之24第2 項
    固分別定有明文。惟小額程序之第二審判決，依上訴意旨足
    認上訴為無理由者，得不經言詞辯論判決駁回之，同法第43
    6 條之29第2 款亦有明定。
五、查本件訴訟標的金額為10萬元以下，原審依小額訴訟程序審
    理，上訴人即原審原告對於該小額訴訟第一審判決不服，提
    起上訴，依其上訴狀中表明原判決未審酌其於96年9 月20日
    之書狀，未於判決理由內述明理由，原判決有不備理由之違
    法等語。則本件上訴尚可認為合法，合先敘明。
六、查上訴人雖謂其曾向台北市警察局、北投區公所報備，然未
    依公寓大廈管理條例合法報備一事，為上訴人於上訴狀內所
    自承，其於原審固亦謂其屬管理負責人，惟依上開條例第3
    條第10款之規定：「管理負責人：指未成立管理委員會，由
    區分有權人推選住戶一人.. 」 等語觀之，管理負責人應指
    自然人，是上訴人既未經上開條例合法報備，其本於該條例
    第21條（原審卷26頁）之規定請求被上訴人給付管理費，即
    非有據，原判決理由雖有不同，但結論則屬無異，上訴人上
    訴求予廢棄，非有理由。
七、綜上所述，本件依上訴意旨足認上訴為無理由，爰依民事訴
    訟法第436 條之29第2 款，不經言詞辯論而為判決，並依民
    事訴訟法第436 條之32準用436 條之19第1 項之規定，確定
    如主文所示金額之訴訟費用應由上訴人負擔。
八、據上論結，本件上訴為無理由，依民事訴訟法第436 條之29
    第2 款、第436 條之32第1 項、第2 項、第449 條第1 項、
    第436 條之19第1 項、第78條，判決如主文。
中　　華　　民　　國　　96　　年　　12　　月　　 3　　日
                  民事第一庭  審判長法官  黃小瑩
                              法      官  洪舜帆
                              法      官  陳麗芬
以上正本證明與原本無異。
本件判決不得上訴。
中    華    民    國    96    年    12    月     5    日
                              書  記  官  陳鳳嬌
